臺灣高等法院刑事判決　　　　　　　　 94年度上訴字第471號
上　訴　人
即　被　告　甲○○
上列上訴人因違反毒品危害防制條例案件，不服臺灣板橋地方法
院93年度訴字第100號，中華民國93年11月29日第一審判決（起
訴案號：臺灣板橋地方法院檢察署92年度毒偵字第3666號，移送
併辦案號：93年度毒偵字第1931號、93年度毒偵字第424號、93
年度毒偵字第815號、93年度毒偵字第2790號、94年度毒偵字第
1157號、94年度毒偵字第1159號、94年度核退毒偵字第248號）
，提起上訴，本院判決如下：
    主  文
原判決撤銷。
甲○○連續施用第一級毒品，處有期徒刑貳年肆月。扣案毒品海
洛因貳包（驗餘淨重肆點參壹公克，純質淨重貳點肆參公克）、
海洛因貳包（驗餘淨重壹點貳陸公克，純質淨重零點參玖公克）
、海洛因貳包（驗餘淨重貳點肆伍公克，純質淨重壹點伍壹公克
）、海洛因貳包（驗餘淨重壹點肆貳公克，純質淨重零點伍伍公
克）、海洛因壹包（毛重零點參公克）、安非他命參包（合計淨
重肆拾玖點壹公克）、安非他命伍包（合計毛重捌拾伍公克）、
安非他命貳包（合計毛重壹拾捌點玖公克、淨重壹拾柒點玖公克
）、安非他命拾貳包（合計淨重壹拾肆點貳公克）沒收銷燬之；
扣案吸食器參組、查扣盛裝毒品海洛因之包裝袋拾伍個、查扣盛
裝毒品安非他命之包裝袋貳個、殘渣袋參個均沒收。
    事  實
一、甲○○前於民國八十九年間因賭博罪，經臺灣桃園地方法院
    於八十九年三月十三日以八十九年度壢簡字第二八五號判處
    罰金二千元，如易服勞役以三百元折算一日，於八十九年八
    月八日罰金繳清執行完畢。又於九十年間因施用第二級毒品
    安非他命案件，於偵查中經臺灣板橋地方法院檢察署檢察官
    聲請臺灣板橋地方法院裁定送觀察、勒戒後，認無繼續施用
    毒品之傾向，由同署檢察官於九十年九月二十八日以九十年
    度毒偵緝字第六八四號、第六八五號、第六八六號為不起訴
    處分確定，並於九十年九月二十七日觀察、勒戒執行完畢出
    監。復於九十一年間因施用第一級毒品海洛因、第二級毒品
    安非他命案件，經同署檢察官聲請臺灣板橋地方法院裁定送
    觀察、勒戒後，亦認無繼續施用毒品之傾向，由該署檢察官
    於九十二年二月十九日以九十二年度毒偵緝字第六九號不起
    訴處分確定，於九十二年二月十七日觀察、勒戒執行完畢出
    監。
二、甲○○明知毒品危害防制條例業經總統於八十七年五月二十
    日以華總（一）義字第八七○○○九九八六○號令修正公布
    ，於同年五月二十二日生效；嗣同條例於九十二年六月六日
    修正公布，並於九十三年一月九日生效，仍為相同之規定；
    依該條例第二條第二項第一款、第二款之規定，將海洛因、
    安非他命分別列為第一級、第二級毒品管理，均不得非法持
    有及施用。詎其竟基於施用第一級毒品海洛因、第二級毒品
    安非他命之概括犯意，於九十二年二月十七日觀察、勒戒執
    行完畢出監後，未及二個月內，即自九十二年三月間某日起
    至九十三年四月十四日早上某時止，在臺北縣三重市○○街
    一一七號五樓頂樓加蓋之住處、三重市○○○路九十三號、
    三重市○○○路四號一樓、板橋市○○路三十七之五號五樓
    頂加蓋處、三重市○○○街二八九之一號之「雅格汽車旅館
    」內、三重市○○路○段三０八號、三重市○○路九十七號
    伽洲賓館八二五室、三重市○○○路七十三號名爵汽車旅館
    三０八室等處，以將毒品海洛因、安非他命同時放置於玻璃
    球上加熱燒烤，吸聞煙霧之方式，平均一天約施用二次，連
    續同時地非法施用毒品第一級毒品海洛因、第二級毒品安非
    他命多次。嗣分別於下列時地為警查獲：（一）於九十二年
    八月十六日下午一時四十五分許，甲○○在臺北縣三重市○
    ○街一一七號五樓頂樓加蓋之住處為警查獲（未查扣物品）
    ；（二）於九十二年十一月二十七日中午十二時許，甲○○
    與林威豪（另行審理）在臺北縣三重市○○○路九十三號為
    警查獲，並在臺北縣三重市○○街一一七號五樓頂樓加蓋住
    處，扣得甲○○所有供其施用毒品海洛因、安非他命犯罪用
    之吸食器一組；（三）於九十三年一月七日晚上十一時二十
    分許，甲○○在臺北縣三重市○○○路四號一樓為警查獲，
    並扣得成年男子謝嘉龍所有且供甲○○持以施用之海洛因二
    包（淨重四‧九公克，驗餘淨重四‧三一公克，純度百分之
    五十六‧三一，純質淨重二‧四三公克）、安非他命三包（
    合計淨重四十九‧一公克）；（四）於九十三年二月六日下
    午一時許，甲○○與黃香怡（另案審理）在臺北縣板橋市○
    ○路三十七之五號五樓頂加蓋處為警查獲，並扣得謝嘉龍所
    有且供甲○○施用之海洛因二包（合計毛重一‧七公克，驗
    餘淨重一‧二六公克，純度百分之三十一‧０二，純質淨重
    ０‧三九公克）、安非他命五包（合計毛重八十五公克），
    及謝嘉龍所有而與本案無涉之吸食器一個、電子磅秤一台、
    空分裝袋一包、吸管提撥器二支、玻璃球一個、葡萄糖一罐
    ；（五）於九十三年四月十四日下午一時許，甲○○在臺北
    縣三重市○○○街二八九之一號「雅格汽車旅館」前為警查
    獲，並扣得其所有供施用之海洛因二包（毛重二‧八六公克
    、淨重二‧四六公克，驗餘淨重二‧四五公克，純度百分之
    六十一‧五四，純質淨重一‧五一公克）、安非他命二包（
    毛重十八‧九公克，淨重十七‧九公克），及姓名年籍不詳
    綽號「小安」之成年男子所有與本案無涉之第三級毒品Ｋ他
    命一包（毛重四十三‧０四公克，淨重五十二‧五四公克）
    等物；（六）於九十三年六月八日下午三時十分，經警採尿
    前九十六小時內某時，在不詳地點，以不詳之方式，施用第
    二級毒品安非他命，於同日凌晨一時三十分許，為警在臺北
    縣三重市○○路○段三０八號前，當場查獲安非他命十二包
    （毛重十四‧二公克）；（七）於九十三年八月六日凌晨一
    時十分許為警採尿前回溯二十六小時及九十六小時內某時起
    ，在不詳地點，施用第一級毒品海洛因、第二級毒品安非他
    命，嗣於九十三年八月五日晚上十一時三十分許，在臺北縣
    三重市○○路九十七號伽洲賓館八二五室為警查獲，並扣得
    海洛因二包（計淨重一‧八公克）、吸食器一組、分裝袋十
    二個、殘渣袋三個；（八）又於九十三年十月九日，在不詳
    地點施用第二級毒品安非他命，並於同年十月十日為警採尿
    前回溯二十六小時內之某時，在不詳地點，施用第一級毒品
    海洛因，嗣於九十三年十月九日下午五時三十分許，在臺北
    縣三重市○○○路七十三號名爵汽車旅館三０八室為警查獲
    ，並扣得海洛因一包（毛重０‧三公克）、分裝袋一包、吸
    食器一個（已破損）等物。
三、案經臺北市政府警察局大安分局移送臺灣板橋地方法院檢察
    署檢察官偵查起訴；暨臺北市政府警察局信義分局移送臺灣
    臺北地方法院檢察署呈請臺灣高等法院檢察署令轉及臺北縣
    政府警察局三重分局、臺北縣政府警察局、臺北市政府警察
    局南港分局移送臺灣板橋地方法院檢察署檢察官移送併案辦
    理。
    理  由
一、認定犯罪事實所憑之證據及理由：
(一)訊據被告甲○○對於右揭時地，施用第一級毒品海洛因、第
    二級毒品安非他命之犯罪事實，於原審及本院準備程序均坦
    承不諱；而被告歷次為警查獲後所採集之尿液經送鑑定，呈
    海洛因代謝物嗎啡及安非他命陽性反應，有臺北市立療養院
    九十二年九月五日（委驗單編號0000000號）煙毒尿
    液檢驗報告、明生生物科技股份有限公司九十二年十二月二
    十二日（檢體編號九二０二七八號）濫用藥物檢體檢驗報告
    、臺灣檢驗科技股份有限公司九十二年十二月十九日第ＣＨ
    二００三Ｃ０二七五號（檢體編號000000000Ａ號
    ）濫用藥物檢驗報告（該次檢驗結果判定僅為海洛因代謝物
    嗎啡呈陽性反應）、臺灣檢驗科技股份有限公司九十三年一
    月二十日第ＣＺ000000000號（檢體編號0000
    000000號）濫用藥物尿液檢驗報告、九十三年二月十
    三日第ＣＺ000000000號（檢體編號一六七八一號
    ）濫用藥物檢驗報告（該次檢驗結果僅安非他命類呈陽性反
    應）、臺灣尖端先進生技醫藥股份有限公司九十三年四月二
    十三日（尿液檢體編號刑九三００一三號）濫用藥物檢驗報
    告、及臺灣檢驗科技股份有限公司九十三年八月二十日第Ｃ
    Ｚ000000000號（檢體編號000000000號
    ）濫用藥物尿液檢驗報告（該次檢驗結果判定為安非他命類
    、嗎啡均呈陽性反應）各一件在卷可稽。又歷次查獲扣案之
    白色粉末經送法務部調查局鑑定，其中九十三年一月七日查
    扣之二包粉末（淨重四‧九公克，驗餘淨重四‧三一公克，
    純度百分之五十六‧三一，純質淨重二‧四三公克）、九十
    三年二月六日查扣之粉末二包（合計毛重一‧七公克，驗餘
    淨重一‧二六公克，純度百分之三十一‧０二，純質淨重０
    ‧三九公克）、九十三年四月十四日查扣之粉末二包（毛重
    二‧八六公克、淨重二‧四六公克，驗餘淨重二‧四五公克
    ，純度百分之六十一‧五四，純質淨重一‧五一公克）、九
    十三年八月五日查扣之粉末二包（合計毛重一‧四二公克，
    純度百分之三十八‧五六，純質淨重０‧五五公克），均確
    為第一級毒品海洛因無誤，分別有該局九十三年二月二十七
    日調科壹字第０六０００七八六０號鑑定通知書、九十三年
    三月十一日調科壹字第０六０００八０二二號鑑定通知書、
    九十三年六月十八日調科壹字第０六０００八三四八號鑑定
    通知書影本、九十三年九月七日調科壹字第０六０００八七
    四六號鑑定通知書影本各一紙附卷可按。此外，並有被告甲
    ○○所有供施用毒品海洛因、安非他命犯罪用之吸食器一組
    （即九十二年十一月二十七日查扣）；及供其施用之海洛因
    二包（合計淨重一‧八公克；九十三年八月五日查獲）、海
    洛因一包（毛重０‧三公克，九十三年十月九日查獲）、安
    非他命三包（合計淨重四十九‧一公克；九十三年一月七日
    查獲）、安非他命五包（合計毛重八十五公克；九十三年二
    月六日查獲）、安非他命二包（毛重十八‧九公克、淨重十
    七‧九公克；九十三年四月十四日查獲）、安非他命十二包
    （毛重十四‧二公克；九十三年六月八日查獲）扣案可資佐
    證。
(二)又被告前有事實欄所載之施用第一級、第二級毒品案件，經
    觀察勒戒、檢察官不起訴處分、判決有罪後再為本件犯行，
    有臺灣高等法院被告前案紀錄表、臺灣板橋地方法院檢察署
    刑案資料查註紀錄表足憑，被告於觀察勒戒執行完畢釋放後
    五年內再為本件犯行明確，應依法論科。
二、論罪：
    核被告所為，係犯毒品危害防制條例第10條第1項之施用第
    一級毒品罪及同條第2項之施用第二級毒品罪。被告先後多
    次施用第一級毒品海洛因及第二級毒品安非他命之行為，各
    時間緊接、犯罪構成要件相同，顯係基於概括犯意為之，應
    依連續犯規定論以一罪，並加重其刑。其施用第一級毒品海
    洛因、第二級毒品安非他命前後非法持有海洛因及安非他命
    之低度行為，各為其施用之高度行為所吸收，均不另論罪。
    又被告同時施用第一、二級毒品，係屬一行為觸犯數罪名之
    想像競合關係，應從一重之施用第一級毒品罪論處。公訴意
    旨認被告係分別施用毒品海洛因、安非他命，所犯二罪應分
    論併罰，尚有誤會。又公訴人起訴事實雖僅論及被告於92年
    8月16日下午1時45分許為警採尿送驗前26小時及96小時內某
    時點之施用海洛因、安非他命各一次之犯行，惟被告其餘施
    用海洛因犯行及施用安非他命犯行，與原起訴之被告該次施
    用海洛因、安非他命行為，既有連續犯之裁判上一罪關係，
    為起訴效力所及，並經檢察官移送併辦（即臺灣板橋地方法
    院檢察署93年度毒偵字第1931號、93年度毒偵字第424號、
    93年度毒偵字第815號、93年度毒偵字第2790號、94年度毒
    偵字第1157號、94年度核退毒偵字第248號、94年度毒偵字
    第1159號），本院自應一併審理。
三、撤銷改判之理由及科刑：
    原審據以論科，固非無見。惟查：事實欄二 (六)、(七)、(
    八)部分，經檢察官移請原審併辦，原審認被告受羈押後出
    所再犯，無連續關係云云；惟查：被告係受羈押之強制處分
    ，並非自動勒戒，況羈押僅十二日即出所，自施用毒品者之
    習性而言，應認仍係基於原概括犯意，現復經檢察官移送本
    院併辦，原審未予審理，尚有未當。被告上訴指原判決不當
    ，非無理由，惟原判決既有上開可議之處，即屬無可維持，
    應由本院予以撤銷改判。又被告所犯施用毒品行為，因檢察
    官移送併辦案件，依刑法第56條之連續犯罪事實業經擴張，
    本案雖係被告上訴，亦無對被告不利益變更禁止原則之適用
    ，本院自得諭知較重之刑，應予敘明。爰審酌被告前有二次
    施用毒品之觀察、勒戒執行紀錄，多次為警查獲經釋放後仍
    繼續施用毒品，同時參酌被告犯罪動機、目的、犯罪對其自
    身所生之危害甚大，以及於犯罪後態度等一切情狀，量處如
    主文第2項所示之刑。
四、沒收：
    九十三年一月七日查扣之海洛因二包（淨重四‧九公克，驗
    餘淨重四‧三一公克，純度百分之五十六‧三一，純質淨重
    二‧四三公克）、九十三年二月六日查扣之海洛因二包（合
    計毛重一‧七公克，驗餘淨重一‧二六公克，純度百分之三
    十一‧０二，純質淨重０‧三九公克）、九十三年四月十四
    日查扣之海洛因二包（毛重二‧八六公克、淨重二‧四六公
    克，驗餘淨重二‧四五公克，純度百分之六十一‧五四，純
    質淨重一‧五一公克），九十三年八月五日查扣之海洛因二
    包（合計淨重一‧八公克，驗餘淨重一‧四二公克，純度百
    分之三十八‧五六，純質淨重０‧五五公克）、九十三年十
    月九日查扣之海洛因一包（毛重０‧三公克），均係第一級
    毒品；又九十三年一月七日查扣供被告施用之安非他命三包
    （合計淨重四十九‧一公克）、九十三年二月六日查扣之安
    非他命五包（合計毛重八十五公克）、九十三年四月十四日
    查扣之安非他命二包（毛重十八‧九公克、淨重十七‧九公
    克）、九十三年六月八日查扣之安非他命十二包（毛重十四
    ‧二公克），則均係第二級毒品，不問屬於犯人與否，均應
    依毒品危害防制條例第十八條第一項前段規定沒收銷燬之。
    另取樣之海洛因部分，因檢驗用罄而滅失，爰不另為沒收銷
    燬之諭知，併予敘明。再者，扣案吸食器三組，及查扣盛裝
    毒品海洛因之包裝袋十五只、查扣盛裝毒品安非他命之包裝
    袋二只、殘渣袋三個，均係被告所有且供其施用毒品海洛因
    、安非他命犯罪所用之物，業據被告於審理中供承在卷，應
    依刑法第38條第1項第2款之規定宣告沒收。至九十三年二月
    六日下午一時許，在臺北縣板橋市○○路三十七之五號五樓
    頂加蓋屋內，為警查扣之吸管提撥器二支、空分裝袋一包、
    玻璃球一個、電子磅秤一臺、葡萄糖一罐、安非他命吸食器
    一組，被告堅詞否認為其所有且供其施用毒品所用之物；而
    九十三年一月七日、九十三年二月六日查扣盛裝毒品海洛因
    之包裝袋共四只、查扣盛裝上開毒品安非他命之包裝袋共八
    只，因被告否認該次查扣毒品海洛因、安非他命係其所有之
    物，復無其他證據證明該包裝袋係被告所有之物，爰不予宣
    告沒收。另九十三年四月十四日查扣之第三級毒品Ｋ他命一
    包（毛重四十三‧０四公克，淨重五十二‧五四公克），係
    姓名年籍不詳綽號「小安」之成年男子所有，業據被告供明
    在卷，均應認與本案施用第一級毒品、第二級毒品之犯行無
    涉，不於本案中為沒收之諭知，附此敘明。
五、被告經合法傳喚，無正當理由未到庭，爰不待其陳述逕行判
    決。
六、適用之法律：
    刑事訴訟法第369條第1項前段、第364條、第371條、第299
    條第1項前段、毒品危害防制條例第10條第1項、第2項、第
    18條第1項前段，刑法第11條前段、第56條、第55條、第38
    條第1項第2款。
本案經檢察官覃正祥到庭執行職務。
中　　華　　民　　國　　94　　年　　4 　　月　　21　　日
　　　　　　　　　刑事第九庭審判長法　官　陳　祐　治
　　　　　　　　　　　　　　　　  法　官　王　炳　梁
　　　　　　　　　　　　　　　　  法　官  陳　晴　教
以上正本證明與原本無異。
如不服本判決，應於收受送達後十日內向本院提出上訴書狀，其
未敘述上訴之理由者並得於提起上訴後十日內向本院補提理由書
（均須按他造當事人之人數附繕本）。
                                  書記官　郭　台　發
中　　華　　民　　國　　94　　年　　4 　　月　　22　　日
附錄：本案論罪科刑法條全文
毒品危害防制條例第十條
施用第一級毒品者，處六月以上五年以下有期徒刑。
施用第二級毒品者，處三年以下有期徒刑。
